【裁判字號】    89,訴,2264
【裁判日期】    900119
【裁判案由】    偽造文書等
【裁判全文】
臺灣板橋地方法院刑事判決                        八十九年度訴字第二二六四號
    公  訴  人  臺灣板橋地方法院檢察署檢察官
    被      告  丙○○
右列被告因詐欺等案件，經檢察官提起公訴 (八十九年度偵緝字第九一九號），本院
判決如左：
    主  文
丙○○連續意圖為自己不法之所有，以不正方法由自動付款設備取得他人之物，處有
期徒刑肆月，如易科罰金以參佰元折算壹日。又偽造署押，足以生損害於他人，處有
期徒刑參月，如易科罰金以參佰元折算壹日；台北縣警察局新莊分局訊問筆錄上面偽
造之「乙○○」署名壹枚、指印肆枚，台灣板橋地方法院檢察署訊問筆錄上面偽造之
「乙○○」之署名壹枚沒收。又行使偽造私文書，足以生損害於他人，處有期徒刑肆
月，如易科罰金以參佰元折算壹日；權利告知書上面偽造之「乙○○」署名及指印各
壹枚，逮捕通知書上面偽造之「乙○○」署名及指印各壹枚沒收。應執行有期徒刑拾
月，如易科罰金以參佰元折算壹日；台北縣警察局新莊分局訊問筆錄上面偽造之「乙○○」署名壹枚、指印肆枚，台灣板橋地方法院檢察署訊問筆錄上面偽造之「乙○○
」之署名壹枚沒收；權利告知書上面偽造之「乙○○」署名及指印各壹枚，逮捕通知
書上面偽造之「乙○○」署名及指印各壹枚沒收。
    事  實
一、丙○○於民國八十三年間，因妨害家庭案件，經本院判處有期徒刑三年二月，嗣
    經最高法院上訴駁回確定，尚未執行，經台灣板橋地方法院檢察署發佈通緝待執
    行中，丙○○竟不知悔改，自八十六年十二月間起，冒用其胞弟乙○○姓名與甲○○交往，期間因曾替甲○○提款，因而得知甲○○金融卡密碼，詎丙○○基於
    意圖為自己不法所有之概括犯意，連續(一)於民國八十七年一月十九日，佯向甲○○借款新台幣（下同）六千元，經甲○○應允，丙○○持甲○○之提款卡，至第
    一商業銀行西寧南路分行提款機，利用提款機會，以不正方法由自動付款機溢領
    二萬元而詐取甲○○之財物；(二)八十七年一月二十六日，丙○○陪甲○○逛街，
    趁甲○○購買服飾試衣時，未經甲○○同意，拿取甲○○之提款卡，至第一商業
    銀行西寧南路分行之自動提款設備，接續五次以不正方法由自動付款機詐領共一
    萬八千元，並趁機變更提款密碼；(三)丙○○又於同年二月五日二十一時許，佯向
    甲○○借款，甲○○因提款密碼已遭變更而無法提款，丙○○藉詞為甲○○解決
    而取得提款卡，二人隨後至台北縣新莊市○○路一六五號雨林餐廳喝咖啡，丙○○佯稱暫時外出購物，趁機至臺北縣新莊市第一商業銀行化成路分行之提款機，
    以甲○○之提款卡，以不正方法由自動付款設備，再次詐領六千五百元。以上共
    計詐領四萬四千五百元。嗣於八十七年二月十八日十三時，甲○○欲提款時，發
    覺密碼遭人變更且存款異常短少，始知有異而報警，於八十七年二月二十日十八
    時在臺北縣新莊市○○路一六五號前查獲丙○○。丙○○唯恐其真實身份遭警方
    發覺，竟基於行使偽造文書之犯意，接續於八十七年二月二十日警訊及八十七年
    二月二十一日台灣板橋地方法院檢察署初次訊問時，於警訊筆錄及偵查訊問筆錄
    上，接續偽造乙○○之署押，又接續於逮捕通知書及權利告知書上，偽造乙○○
    之署名，表示受逮捕者為乙○○，而行使偽造私文書，均足生損害於乙○○。嗣
    於偵查中，真正之乙○○至檢察署應訊，始發覺丙○○冒名應訊之事實。
二、案經台灣板橋地方法院檢察署檢察官自動檢舉偵查後起訴。
    理  由
一、右揭事實，業據被告丙○○於警訊偵查中坦承不諱，核與被害人甲○○及乙○○
    之指訴相符，並有甲○○之存摺影本、相關警訊筆錄、訊問筆錄、逮捕通知書、
    權利告知書等附卷可稽。本件事證明確，被告丙○○犯行洵堪認定。
二、按被告丙○○利用自動付款設備，詐領被害人甲○○之存款後，刑法已於八十八
    年四月二十一日修正公布，就此犯行另增訂刑法第三百三十九條之二，比較新舊
    法規定，以新法有利於被告，是以被告此犯行係犯刑法第三百三十九條之二。又
    被告於警訊筆錄及訊問筆錄偽造丙○○署名，係犯同法第二百十七條偽造署押罪
    。其又於逮捕通知書權利告知書上署名，表示受逮捕者及受告知者為被告本人，
    足以表示一定之意思，應認為為私文書，被告丙○○在上開文件上偽造乙○○署
    名，係犯刑法二百二十條、第二百十條、第二百十六條之行使偽造私文書罪。被
    告丙○○先後多次詐取提款機財物犯行，時間緊接，犯罪構成要件相同，顯係基
    於概括犯意而為之，應依連續犯規定論以一罪，並加重其刑。又其先後多次冒用
    乙○○名義在筆錄上簽名，偽造乙○○署押行為，係利用同一機會，在同一時地
    就同一犯罪構成事實，本於單一犯意接續進行，以實現一犯罪構成要件之單一行
    為，為接續犯，應以一罪論。又被告偽造私文書之低度行為，應為行使之高度行
    為所吸收，不另論罪；又被告偽造署押於筆錄及逮捕通知書權利告知書上，其偽
    造署押係偽造私文書之部分行為，亦不另論罪。被告丙○○所犯上開三罪，犯意
    各別，罪名互異，應分論併罰。爰審酌被告犯罪之動機、目的、手段，及其品行
    、生活狀況、智識程度、犯罪所生之損害，及犯罪後態度等一切情狀，量處如主
    文所示之刑，並諭知易科罰金之折算標準，及定其應執行刑。
三、台北縣警察局新莊分局訊問筆錄上面偽造之「乙○○」署名一枚、指印四枚，台
    灣板橋地方法院檢察署訊問筆錄上面偽造之「乙○○」之署名一枚，權利告知書
    上面偽造之「乙○○」署名及指印各一枚，逮捕通知書上面偽造之「乙○○」署
    名及指印各一枚，應依刑法第二百十九條規定宣告沒收。
據上論斷，應依刑事訴訟法第二百九十九條第一項前段，刑法第三百三十九條之二、
第二百十六條、第二百十條、第二百二十條、第二百十七條、第二百十九條、第五十
六條、修正後第四十一條第一項、第五十一條第五款，罰金罰鍰提高標準條例第一條
前段，判決如主文。
本案經檢察官高俊申到庭執行職務
中      華      民      國    九十      年      一      月     十九     日
                                      臺灣板橋地方法院刑事第二庭
                                          法  官    黃  惠  瑛
右正本證明與原本無異。
如不服本判決，應於判決送達後十日內，向本院提出上訴狀。
                                          書記官    張  志  華
中      華      民      國    九十      年      一      月    二十九    日
附錄本案論罪科刑法條全文：
刑法第三百三十九條之二
意圖為自己或第三人不法之所有，以不正方法由自動付款設備取得他人之物者，處三
年以下有期徒刑、拘役或一萬元以下罰金。
以前項方法得財產上不法之利益或使第三人得之者，亦同。
刑法第二百十六條
行使第二百十條至第二百十五條之文書者，依偽造、變造文書或登載不實事項或使登
載不實事項之規定處斷。
刑法第二百十條
偽造、變造私文書，足以生損害於公眾或他人者，處五年以下有期徒刑。
刑法第二百二十條
在紙上或物品上之文字、符號、圖畫、照像，依習慣或特約，足以為表示其用意之證
明者，關於本章及本章以外各罪，以文書論。
錄音、錄影或電磁紀錄，藉機器或電腦之處理所顯示之聲音、影像或符號，足以為表
示其用意之證明者，亦同。
稱電磁紀錄，指以電子、磁性或其他無法以人之知覺直接認識之方式所製成之紀錄，
而供電腦處理之用者。


司法院資訊處製作；財團法人民間司法改革基金會備份。
